【裁判字號】    89,上訴,1036
【裁判日期】    890928
【裁判案由】    誣告
【裁判全文】
臺灣高等法院高雄分院刑事判決                  八十九年度上訴字第一三六號
    上  訴  人  台灣高雄地方法院檢察署檢察官
    被      告  乙○
    選任辯護人  唐治民  律師
                蔡祥銘
右上訴人因被告誣告案件，不服臺灣高雄地方法院八十九年度訴字第七七六號中華民
國八十九年五月三十日第一審判決（起訴案號：臺灣高雄地方法院檢察署八十九年度
偵字第二０六五一號），提起上訴，本院判決如左：
      主  文
上訴駁回。
      理  由
一、公訴意旨略以：被告乙○明知甲○○於民國八十七年四月二十日，並未在高雄市
    ○○街一四九號，毆打乙○成傷，竟意圖使甲○○受刑事處分，於同年六月二十
    四日，具狀向臺灣高雄地方法院檢察署誣告甲○○於上開時、地毆打其成傷。嗣
    經該署查明並無上開事實，以八十七年度偵續字第三五一號對甲○○不起訴處分
    確定，案經甲○○訴請偵辦，因認被告乙○涉犯刑法第一百六十九條第一項之誣
    告罪嫌云云。
二、按犯罪事實應依證據認定之，無證據不得推定其犯罪事實，又不能證明被告犯罪
    或其行為不罰者，應諭知無罪之判決，刑事訴訟法第一百五十四條及第三百零一
    條第一項分別定有明文。又按誣告罪之成立，須其申告內容完全出於憑空捏造或
    虛構，若所告尚非全然無因，祇因缺乏積極證明致被誣告人不受訴追處罰者；或
    若有出於誤會或懷疑有此事實而為申告，以致不能証明其所訴之事實為真實者，
    尚難遽以誣告罪論處；故誣告罪之成立，既以意圖他人受刑事處分，虛構事實而
    向該管公務員申告為其要件，其所訴事實，雖不能證明係屬實在，而在積極方面
    尚無證據證明其確係故意虛構者，仍不能遽以誣告罪論處，最高法院四十三年臺
    上字第二五一號、四十四年臺上字第八九二號、四十六年臺上字第九二七號分別
    著有判例可資參照。
三、公訴人認被告乙○涉有刑法第一百六十九條第一項之誣告罪嫌，無非係以告訴人
    甲○○之指述，及被告指述告訴人甲○○傷害一節，已經臺灣高雄地方法院檢察
    署八十七年度偵字第一四五九八號、八十七年度偵續字第三五一號為不起訴處分
    確定在案，而被告復未能舉證證明告訴人有何傷害之事實等情，為其主要論據。
    訊據被告乙○則堅詞否認有何誣告犯行，辯稱：我當天至上址搬東西，在二樓樓
    梯間確實有遭甲○○推倒跌坐於樓梯轉角處，致受有如驗傷診斷書所載之傷害等
    語。經查：
（一）、關於被告前向檢察官告訴甲○○於八十七年四月二十日前往高雄市○○街一
        四九號搬東西之際，於二樓樓梯間遭告訴人甲○○推倒，並因之受有右手瘀
        傷、右下肢瘀傷、左下之瘀傷、右大腿刮傷等傷害乙案，迭據被告於該案偵
        查中指述不移，並有台灣省立屏東醫院出具之驗傷診斷書乙紙在卷可佐，證
        諸證人即出具上述診斷書之醫師盧道寬證稱：「（你看他受傷是否驗傷前六
        天造成的？）有可能，否則不會給他驗傷單，且人體部位圖上受傷部位確為
        事實有受傷」等語（見八十七年度偵續字第三五一號偵查卷第二七頁），佐
        以證人即被告之女吳侑純證述：當天他（指告訴人）確有在二樓樓梯間推倒
        我媽媽（指被告）等語在卷（見同上偵查卷第一三頁），雖告訴人甲○○於
        本院調查時陳稱：我和乙○有爭吵，但沒有發生肢體動作，她在搬東西，我
        在拍照存證，她要搶我的照相機，我閃躲才抓傷我的手，並順手將我腰際的
        手機丟到地上等語；惟參諸證人即警員劉國楨於八十七年度偵續字第三五一
        號偵查中證稱：：：乙○打電話告知與甲○○拉扯有受傷，我告訴乙○，有
        傷的話，可以去驗傷，：：等語觀之，被告上述驗傷診斷書所載既屬真實，
        茍如告訴人甲○○所述被告要搶其照相機時，有抓傷告訴人手部，顯然二人
        當時確有肢體上之接觸，而在此過程中，被告告訴甲○○傷害乙案，縱因無
        足夠之積極證據證明，以致經檢察官認為犯罪嫌疑不足而不起訴之處分確定
        ，但被告乙○懷疑或誤會自己在與甲○○肢體接觸或跌坐於地時，所受之瘀
        傷係被告所為，應屬並非全然無因之憑空捏造。
（二）、至被告指述告訴人傷害乙情雖經不起訴處分確定，有臺灣高雄地方法院檢察
        署八十七年度偵字第一四五九八號、八十七年度偵續字第三五一號二份不起
        訴處分書在卷為憑，惟檢察官之所以為不起訴處分主要係以單憑驗傷診斷書
        之記載無法證明該傷害為告訴人所為，而被告復未能積極舉證以實其說為其
        主要論述理由，並未全然否認被告確受有前揭傷害，亦甚明確。而被告指述
        告訴人傷害該案，其事發地點係在上址二樓樓梯間，此情已為被告指述明確
        ，並經告訴人甲○○於本院調查時所是認（本院八十九年八月二十五日訊問
        筆錄），是以檢察官於偵查時所傳訊之證人呂素漪、王錦香，及原審法院調
        查時所傳喚之證人吳美娥等人所證述目睹之情節，均係發生於上址門前，故
        而呂素漪等證人所述各情，並不足以證明被告與告訴人二人間於上址二樓樓
        梯間究係發生何事？從而縱使檢察官依據證人呂素漪、王錦香之證述，遽論
        告訴人並未有傷害被告等情，此或可認為被告告訴甲○○傷害部分無積極證
        據可資證明；惟不能據此即認定被告所為係虛構、捏造事實之誣告行為。
（三）、再告訴人提出伊當時所拍攝之照片，證明被告當時並未有受傷乙事，惟觀之
        前述驗傷診斷書之記載，被告所受瘀傷均甚輕微，而告訴人所提出之照片，
        其拍攝距離是否能於照片中顯示所受傷害，已非無疑。另被告當時身著短褲
        ，長度及膝，伊右大腿所受刮傷，顯然無從於照片中顯示，故而告訴人謂伊
        現場所拍得之照片觀之可知被告當時並未受傷云云，亦嫌速斷。
（四）、綜上所述，被告於八十七年四月二十日前往高雄市○○街一四九號搬東西之
        際，曾與告訴人發生爭執，嗣後前往醫院驗傷檢具驗傷診斷書，提出傷害告
        訴指述告訴人於伊搬東西之際將之推倒，致伊受有驗傷診斷書所載之傷害，
        被告所為指述並非完全憑空捏造。公訴人之所以為不起訴處分，純係因認證
        人吳侑純前後供述不一，且年僅五歲，是否有意思能力，已堪存疑，所為證
        述不足採為論罪之依據；以及僅憑驗傷診斷書，亦不足證明該傷害係告訴人
        所為之故，並非認定被告係憑空捏造虛構事實。揆諸前揭判例意旨，尚難憑
        不起訴處分確定書遽論以被告誣告罪責。此外，復查無其他積極證據足以證
        明被告有何公訴人指稱之誣告犯行，被告之犯罪即屬不能證明。
四、原審因認不能證明被告犯罪而諭知無罪之判決，於法並無不合；檢察官上訴意旨
    循告訴人之聲請，仍執陳詞指摘原判決不當，為無理由，應予駁回。
據上論結，應依刑事訴訟法第三百六十八條，判決如主文。
本案經檢察官朱文彬到庭執行職務。
中    華    民    國     八十九     年       九       月     二十八     日
                              臺灣高等法院高雄分院刑事第一庭
                                  審判長法官  翁慶珍
    法官  周賢銳
                                        法官  李春昌
右正本證明與原本無異。
如不服本判決，應於判決送達後十日內向本院提出上訴狀，其未述理由者並應於提
出上訴狀後十日內向本院補提理由書（應附繕本)。
                                      書記官  林明威
中    華    民    國     八十九     年       九       月     三十       日
                                                                        Ｂ


司法院資訊處製作；財團法人民間司法改革基金會備份。
